【裁判字號】    99,上訴,1228
【裁判日期】    991005
【裁判案由】    妨害性自主
【裁判全文】
臺灣高等法院高雄分院刑事判決        99年度上訴字第1228號
上  訴  人
即  被  告  乙○○
指定辯護人  本院公設辯護人  孫妙岑
上列上訴人因妨害性自主案件，不服臺灣澎湖地方法院99年度訴
字第4 號中華民國99年5 月12日第一審判決（起訴案號：臺灣澎
湖地方法院檢察署98年度偵字第908 號），提起上訴，本院判決
如下：
     主  文
上訴駁回。
     事  實
一、乙○○於民國98年11月間，與成年之Ａ男（姓名等身分資料
    詳卷）均因毒品案件，同在臺灣澎湖監獄服刑（Ａ男執行無
    期徒刑；乙○○執行殘刑「指揮書執畢日為99年6 月19日」
    ）。因乙○○曾屢次要求Ａ男扒開臀部讓他看屁眼（肛門）
    而引起Ａ男不悅，Ａ男並透過另一受刑人向乙○○表達不願
    受類此侵擾之意，詎乙○○仍基於強制性交之犯意，於98年
    11月13日上午11時至11時30分許，在上開監獄工場之浴室內
    ，趁Ａ男全裸洗澡而順便彎身洗衣不備之際，用手強力將Ａ
    男臀部扒開，再以其手指插入Ａ男肛門內約3 、4 秒，經Ａ
    男閃躲後，約隔3 分鐘後，乙○○又於上開處所，利用其幫
    Ａ男擦背之機會，接續以其手指插入Ａ男肛門內，而以上開
    違反Ａ男意願之方法對Ａ男為強制性交得逞。
二、案經臺灣澎湖監獄移送臺灣澎湖地方法院檢察署檢察官偵查
    起訴。
     理  由
一、證據能力：
(一)、證人即被害人Ａ男於偵查中經具結之陳述，並未曾提及檢察
    官在偵查時有不法取供之情形，且亦無證據足以證明證人上
    開陳述有顯不可信之情況，證人於原審復已到庭接受詰問，
    足可認定業已保障被告乙○○詰問權，依刑事訴訟法第159
    條之1 第2 項規定，自得為證據。
(二)、後述引用之其他卷附書證，而屬於書面之傳聞證據部分，因
    檢察官、被告乙○○、辯護人於本院審理調查上開書證予以
    提示並告以要旨時，由檢察官、被告、辯護人表示意見，當
    事人、辯護人已知此等書證乃傳聞證據，而就此證據能力均
    表示無意見，亦未聲明異議，即視為同意作為證據，且本院
    審酌該書證作成時之客觀情狀，並無證據證明此等書證有何
    遭變造或偽造情事，認為以之作為本件論証之證據，均與待
    證事實具有關聯性，作為本案之證據亦屬適當，依刑事訴訟
    法第159 條之5 第1 項規定，均認得為證據。
二、訊據被告乙○○固坦認其曾於上開時、地，趁被害人Ａ男全
    裸洗澡順便彎身洗衣不備之際，以其手指插入Ａ男肛門內1
    次，約3 、4 秒之事實，然否認上開接續強制性交犯行，辯
    稱：伊以手指插入Ａ男肛門內1 次之行為，只是開玩笑，並
    無強迫Ａ男，Ａ男當時並未表示不願意，因伊與Ａ男之前就
    常互開玩笑、互摸屁股。又其亦無上開接續第2 次以其手指
    插入Ａ男肛門內之行為，伊並無對Ａ男為強制性交之故意云
    云。惟查：
(一)、證人即被害人Ａ男於原審具結證稱：「98年11月13日當時是
    在浴室洗澡，我們洗衣服都是彎腰下去洗，他（被告乙○○
    ）就突然過來用手把我的屁股扒開，然後手指伸進去我的屁
    眼」、「時間大約3 、4 秒」、「我馬上閃開。被告口氣很
    不好說，是怎樣，不好了是不是」、「後來我繼續在那邊洗
    ，被告又說要幫我搓背，我怕不答應他，他又會找我麻煩，
    結果他幫我擦背的時候，他突然又用手指從我的屁眼插進去
    」、「我也是一樣又閃開了，被告一樣又不好的口氣，我趕
    快洗一洗就出去了，因為那個浴室很小，也很難走到別的地
    方，所以我就趕快洗一洗出去」、「被告2 次將手指插入我
    屁眼，相差3 分鐘左右」，已就被告於上開時、地，如何強
    力以手指2 次插入其肛門等情指證明確（見原審卷第52-53
    、55-56 頁），又被告於98年11月16日接受臺灣澎湖監獄約
    談時，亦坦認「有時曾在洗澡時摸Ａ男屁股，有1 、2 次用
    手指插入Ａ男屁眼內」一節，有臺灣澎湖監獄收容人談話筆
    錄及被告自書之自白書各1 紙附卷可稽（見偵卷第2-3 頁）
    ，復佐以證人甲○○（上開監獄浴室雜役，同屬受刑人）、
    丙○○（同屬上開監獄受刑人）於本院所證「被告及Ａ男曾
    有一起洗澡、洗衣服、擦背；洗澡時間係上午11時至11時30
    分」（見本院卷第77-79 頁）等情，堪認被告確有於98年11
    月13日上午11時至11時30分許，在上開監獄工場浴室內，2
    次強力以手指插入Ａ男肛門之事實，被告所辯其僅有1 次以
    手指插入Ａ男肛門云云，顯與上開客觀事證相左。
(二)、被害人Ａ男於偵、審中業已具結指證被告乙○○於案發前即
    屢次要求Ａ男扒開臀部讓他看屁眼，Ａ男不悅而透過另一受
    刑人林輝燦向被告表達不願受類此之侵擾之意等情（見偵卷
    第20頁，原審卷第54頁），又受刑人林輝燦於98年12月16日
    自白書亦述「Ａ男私下與我聊天時常抱怨被告會時常碰觸屁
    股」等語（見偵卷第7 頁），而被告於原審審理中亦坦認有
    此情（見原審卷第57頁），復參以肛門係屬隱私部位，Ａ男
    於原審亦明確否認其係「同志」（見原審卷第53頁），且於
    本件案發前，Ａ男業已託人明確向被告告知其不願讓被告碰
    觸其臀部，如此衡情以觀，Ａ男連其臀部都不願讓被告碰觸
    ，豈會有何讓被告以其手指插入Ａ男肛門內之意願，再佐以
    被告於本院亦不諱言「Ａ男沒有暗示或明示說同意我摸他屁
    股」、「伊與其他受刑人不會有以手指插入肛門之玩笑動作
    」等情（見本院卷第80頁反面、第81頁正面），則被告既已
    明知Ａ男不願受其侵擾之意願，竟仍2 次強力以手指插入Ａ
    男肛門，被告有強制性交Ａ男之犯意亦屬明確，被告所執「
    僅屬開玩笑」云云，自不合客觀經驗法則。至於公訴意旨雖
    指被告曾以「你是無期、我是殘刑」等語脅迫Ａ男部分，然
    訊據被告則否認有此言語，是無從僅以Ａ男之片面陳述遽而
    認定，附此敘明。
(三)、被告乙○○於本院聲請傳訊之證人甲○○（上開監獄浴室雜
    役，同屬受刑人）、丙○○（同屬上開監獄受刑人）於本院
    固然證實「被告及Ａ男感情都很好，我有看過他們洗澡時互
    相擦背的情形，大約一個禮拜有一、二次」、「Ａ男當時未
    反應被告用手指插他的屁股」等情（見本院卷第76頁反面-7
    9 頁），然上開證人於監獄浴室內僅就其目光所及而證述，
    並未目睹被告與Ａ男洗澡、洗衣、擦背之全程（何況每次洗
    澡人數多達一、二十人），至於所證「被告及Ａ男感情很好
    」之情，亦應屬案發前彼此之交友情誼，無從以此推論Ａ男
    有何同意讓被告以手指插入其肛門內之意願，則上開證人就
    本件上開時、地之案發經過情形，實難採為對被告有利之認
    定，附此敘明。此外，上開監獄浴室內並無裝設監視錄影機
    ，已據本院向該監獄查明，有該監獄99年8 月16日澎監戒字
    第0990003964號函及所附仁二工場浴室、廁所照片、平面圖
    在卷可佐（見本院卷第46-51 頁）。
(四)、綜上所述，被告乙○○所辯係卸責之詞，不足採信。本件事
    證明確，被告上開強制性交犯行，堪以認定。
三、按稱「性交」者，謂非基於正當目的所為以性器以外之其他
    身體部位或器物進入他人之性器、肛門，或使之接合之行為
    ，刑法第10條第5 項第2 款定有明文。本件被告乙○○所為
    上情，核係犯刑法第221 條第1 項強制性交罪。被告先後2
    次以手指插入被害人肛門，犯罪時、地密接，且侵害同一法
    益，為接續犯，僅論以一罪。又公訴人雖僅起訴被告1 次插
    入被害人Ａ男肛門之犯行，惟被告另次以手指插入被害人Ａ
    男肛門部分，因與起訴論罪之該次有接續犯之事實上一罪關
    係，為起訴效力所及，本院自應併為審理。
四、原審認被告乙○○罪證明確，因而適用刑法第221 條第1 項
    規定，並審酌被告在監服刑接受教化，不思改過遷善，反為
    本件強制性交之犯行，至不足取；且犯後於原審準備程序中
    表示認罪（見原審卷第24頁），於原審審理中又否認犯罪（
    見原審卷第50頁），態度反覆，未見悔意等一切情狀，量處
    有期徒刑3 年2 月。其認事用法，核無不合，量刑亦屬允當
    。被告上訴仍執前詞否認犯罪，指摘原判決不當，為無理由
    ，上訴應予駁回。
據上論斷，應依刑事訴訟法第368 條，判決如主文。
本案經檢察官孫小玲到庭執行職務。
中    華    民    國    99    年    10    月    5     日
                  刑事第三庭    審判長法  官  莊崑山
                                      法  官  唐照明  
                                      法  官  張意聰
以上正本證明與原本無異。
如不服本判決應於收受本判決後10日內向本院提出上訴書狀，其
未敘述上訴理由者，並得於提起上訴後10日內向本院補提理由書
狀（均須按他造當事人之人數附繕本）「切勿逕送上級法院」。
中    華    民    國    99    年    10    月    5     日
                                      書記官  陳金卿

附錄本判決論罪科刑法條：
刑法第221 條第1 項
對於男女以強暴、脅迫、恐嚇、催眠術或其他違反其意願之方法
而為性交者，處3 年以上10年以下有期徒刑。

司法院資訊處製作；財團法人民間司法改革基金會備份。
